臺灣雲林地方法院刑事判決　　　　　　　96年度交易字第66號
公　訴　人　臺灣雲林地方法院檢察署檢察官
被　　　告　乙○○
上列被告因過失傷害案件，經檢察官聲請簡易判決處刑（95年度
調偵字第141 號），本院斗六簡易庭（96年度六交簡第90號）認
不宜以簡易判決處刑，移送改行通常程序，本院判決如下：
    主  文
乙○○無罪。
    理  由
一、公訴意旨略以：被告乙○○於民國94年4 月3 日上午7 時10
    分許，駕駛車牌號碼YV-8043 號自小貨車，沿雲林縣林內鄉
    ○○村○○路由北往南方向行駛於內側快車道，途經該路
    466 號前，本應注意車前狀況及兩車併行之間隔，並隨時採
    取必要之安全措施，而依當時係日間、道路無缺陷、天候及
    視距均良好，並無不能注意之情事，竟疏未注意及此，貿然
    向前直行，適有被害人曾鄭含笑騎乘車牌號碼URU-442 號輕
    機車，同向行駛在快車道之外側，而與被告之右後車尾發生
    擦撞，被害人因而倒地，並受有外傷性顱內出血之傷害，經
    送醫救治，接受開顱手術後，仍呈植物人狀態，嗣於95年6
    月21日因敗血症而死亡，因認被告涉犯刑法第284 條第1項
    後段過失致重傷罪嫌。
二、按犯罪事實應依證據認定之，無證據不得認定犯罪事實，不
    能證明被告犯罪者，應諭知無罪之判決，刑事訴訟法第154
    條第2 項、第301 條第1 項分別定有明文。又刑事訴訟法第
    161 條第1 項規定：檢察官就被告犯罪事實，應負舉證責任
    ，並指出證明之方法。因此，檢察官對於起訴之犯罪事實，
    應負提出證據及說服之實質舉證責任。倘其所提出之證據，
    不足為被告有罪之積極證明，或其指出證明之方法，無從說
    服法院以形成被告有罪之心證，基於無罪推定之原則，自應
    為被告無罪判決之諭知，最高法院92年台上字第128 號判例
    可資參照。
三、公訴人認被告涉有上開犯嫌，無非以被告乙○○之供述、告
    訴人甲○○警詢之指述、胡嘉屏即車禍處理警員檢察官訊問
    之具結證述，及雲林縣警察局斗六分局A3類道路交通事故調
    查報告表、道路交通事故現場圖、道路交通事故調查報告表
    、財團法人彰化基督教醫院診斷書、雲林縣警察局斗六分局
    道路交通事故肇事人自首情形紀錄表、雲林縣林內鄉衛生所
    死亡證明書各1 紙、照片6 張等為其論據。
四、訊據被告堅詞否認有何過失致重傷犯行，辯稱：被害人曾鄭
    含笑的輕機車未曾超過被告的車，係跟在被告車後，被告當
    時慢速踩煞車準備停紅燈，並無過失，係被害人自後擦撞，
    再者被害人於車禍後14個月後死亡與車禍發生應無相當因果
    關係等語。
五、經查：
    (一)被告於94年4 月3 日上午7 時10分許，駕駛車牌號碼
      YV-8043 號自小貨車，沿雲林縣林內鄉○○村○○路由北
      往南方向行駛於內側快車道，在該路466 號前，其右後車
      尾與同向騎乘車牌號碼URU-442 號輕機車被害人曾鄭含笑
      發生擦撞，被害人因而倒地，並受有外傷性顱內出血之傷
      害，經送醫救治，呈植物人狀態，於95年6 月21日因敗血
      症而死亡之事實，業據告訴人即被害人曾鄭含笑之夫甲○
      ○於警詢指述明確，核與胡嘉屏即車禍處理警員檢察官訊
      問之具結證述情節相符，並有雲林縣警察局斗六分局A3類
      道路交通事故調查報告表、道路交通事故現場圖、道路交
      通事故調查報告表、財團法人彰化基督教醫院診斷書、雲
      林縣警察局斗六分局道路交通事故肇事人自首情形紀錄表
      、雲林縣林內鄉衛生所死亡證明書各1 份、照片6 張等在
      卷可稽，且為被告供承在卷，自堪採信。
    (二)被告有無過失部分：
      1.胡嘉屏即至本案處理警員，於95年12月26日檢察官訊問
        時，具結證稱：「（問：能看得出來是這一次車禍造成
        的有那些？）可能是右後側的刮痕，它的高度約在機車
        的手把，即警卷所附照片第4 張。」（95調偵字第141
        號卷第10頁）；被告亦於警詢時供稱：「（問：你車損
        情形如何？第一次之撞擊部位為何？）我駕駛車輛無受
        損（有些擦痕）。我下車查看應該是後方向燈處。」、
        「（問：警方查看YV-8043 自小客貨車多處擦痕是新痕
        嗎？）只有右後方向燈處是新痕。其它是舊痕。」（警
        卷第2 頁）等語，經核與現場照片編號4 即被告車損照
        片（警卷第16頁），在被告車輛右側後方之方向燈處，
        有刮痕1 條等情相符，是被告車輛與被害人機車擦撞之
        位置，應係被告車輛右側後方之方向燈處無訛。又該刮
        痕高度約在機車把手、後照鏡處，此觀現場照片編號1
        、2 （警卷第15頁），被告車輛後方向燈位置與旁邊經
        過之其他機車把手、後照鏡位置相較自明，顯見係被告
        車輛右側後方之方向燈與被害人機車把手、後照鏡發生
        擦撞，應堪認定。
      2.而被告車輛右側後方之方向燈與被害人機車把手、後照
        鏡發生擦撞，其究係被告辯稱之其行駛在前，被害人機
        車跟隨在後，乃被害人機車自後撞擊被告車輛所造成；
        抑或如聲請簡易判決意旨認定係被告自後未注意併行距
        離貿然前行，導致行駛於快車道外側之被害人擦撞倒地
        ，並非無疑。經查：
        (1)自現場照片編號1 、2 （警卷第15頁）及道路交通事
          故現場圖（警卷第11頁）觀之，被告車輛停在快車道
          內，且較靠近黃虛線之行車分向線（快車道車道寬
          3.6 公尺，被告車輛右側距離快、慢車道分隔線約
          1.4至1.5 公尺），而被害人曾鄭含笑之機車倒在快
          車道及機慢車道間，機車刮地痕自快車道內（距離快
          、慢車道分隔線約1.5 公尺處）綿延至靠近快、慢車
          道分隔線處（長4.1公尺），顯見被告車輛與被害人
          機車發生擦撞時，雙方應均行駛在快車道內。
        (2)再觀諸現場照片編號1 、2 （警卷第15頁），被告車
          輛行向前方不遠處有紅綠燈，且被告車輛並無煞車痕
          等情，則被告當時既然能輕易停住車輛，顯見當時車
          速應該不快，而與其歷於警詢供稱：「我當時行車速
          度20公里。」（警卷第2 頁）、94年9 月27日、95年
          12月26日檢察官訊問時分別供述：「約時速15公里。
          （94年偵字第2913號卷第10頁）」、「當時我要停紅
          燈，我就沒踩油門讓車滑行前進，速度不到15公里，
          我就有聽到有車子撞到的聲音及機車倒地磨擦的聲音
          。」（95年調偵字第141 號卷第10頁）等語相符，亦
          堪信實。
        (3)查被告歷於警詢、檢察官訊問及本院審理中，一再供
          述其係行車在前，被害人機車未曾超越等語；而遍觀
          卷內，亦乏相關證據證明當時係被告行車在後。是依
          有疑惟利於被告原則，應認被告行駛在前，係被害人
          騎乘機車在後。
        (4)綜上，本案既無從證明被告係行車在後，超越被害人
          機車肇事，則被告駕駛車輛行車在前，於其遵行車道
          內行駛，且依速限及號誌行車，難認有何違反交通規
          則或違反注意義務之情，無從認定被告有何過失。
    (三)又既無從認定被告有何過失，則不必再探討車禍與被害人
      成為植物人受有重傷害，甚至進而於本案車禍發生14個月
      後死亡，有無因果關係，附此說明。
六、綜上所述，被告駕駛自小貨車與被害人曾鄭含笑騎乘機車發
    生車禍，難認被告有何違反交通規則、違反注意義務之過失
    犯行，公訴人就此所提出之證據，或其指出證明之方法，均
    未能使本院之心證達到確信其為真實之程度，就被告是否涉
    犯本案過失致重傷害犯行，仍有合理懷疑之存在，揆諸前揭
    法條及判例意旨，自應為被告無罪判決之諭知。
七、適用之法律：刑事訴訟法第301 條第1 項，判決如主文所示
    。
本案經檢察官蕭如娟到庭執行職務
中　　華　　民　　國　　96　　年　　11　　月　　27　　日
                  刑事第三庭審判長法  官  林輝煌
                                  法  官  陳銘壎
                                  法  官  李貞瑩
以上正本證明與原本無異。
如不服本判決，應於判決送達後10日內，向本院提出上訴狀。（
須附繕本）
                                  書記官  金雅芳
中　　華　　民　　國　　96　　年　　11　　月　　27　　日
